臺灣高等法院民事判決　　　　　　　　九十二年度重上字第二一八號
　　上　訴　人　家福股份有限公司
　　法定代理人　高伯壽
　　訴訟代理人　傅祖聲律師
　　　　　　　　陳凱君律師
　　複代理　人　陳蒨儀律師
　　上　訴　人　西螺糧食企業有限公司
　　法定代理人　廖泰山
　　上　訴　人　何楊蜜即振源碾米工廠
　　上　訴　人　謝木龍即永吉工廠
　　被上訴　人　甲○○○○○○.
　　右四人共同
　　訴訟代理人　蕭明哲律師
右當事人間清償債務事件，兩造對於中華民國九十二年三月二十六日臺灣臺北地方法
院八十九年度重訴字第一一四六號第一審判決各自提起上訴，經本院於九十三年一月
十四日言詞辯論終結，判決如左：
    主      文
原判決(一)主文第一、二項及該部分假執行之宣告，(二)主文第八項駁回西螺糧食企業有
限公司後開第三項之反訴部分，暨訴訟費用之裁判均廢棄。
右(一)廢棄部分，家福股份有限公司在第一審之訴及假執行之聲請均駁回。
家福股份有限公司應給付西螺糧食企業有限公司新臺幣陸佰伍拾捌萬零壹佰零玖元，
及自民國八十九年二月二十六日起至清償日止按週年利率百分之五計算之利息。
西螺糧食企業有限公司其餘上訴駁回。
第一、二審訴訟費用，本訴部分由家福股份有限公司負擔，反訴部分由家福股份有限
公司負擔百分之九十五，餘由西螺糧食企業有限公司負擔。
本判決主文第三項，於西螺糧食企業有限公司以新臺幣貳佰貳拾萬元或同面額之世華
聯合商業銀行股份有限公司古亭分行之無記名可轉讓定期存單供擔保後，得假執行。
    事      實
甲、上訴人（即被上訴人）家福股份有限公司（下簡稱家福公司）方面：
  一、聲明：
    (一)上訴聲明：
      1.原判決關於駁回左列起訴不利於家福公司部分廢棄。
      2.被上訴人何楊蜜即振源碾米工廠（下簡稱振源工廠）、謝木龍即永吉工廠（
        下簡稱永吉工廠）應再連帶給付家福公司新臺幣（下同）四百九十八萬三千
        三百六十元整，及自民國八十七年二月一日起至清償日止按年利率百分之五
        計算之利息。
      3.被上訴人振源工廠、永吉工廠、甲○○○○○○○○（下簡稱西螺糧食行）
        應連帶給付家福公司一千三百六十七萬二千一百零九元整，及自八十八年二
        月一日起至清償日止按年利率百分之五計算之利息。
　　　4.被上訴人西螺糧食企業有限公司（下簡稱西螺公司）應再給付上訴人一百五
        十四萬八千五百七十元整，及自八十九年二月一日起至清償日止按年利率百
        分之五計算之利息。
      5.第一、二審訴訟費用由被上訴人振源工廠、永吉工廠、西螺糧食行、西螺公
        司連帶負擔。
      6.前第二至第五項聲明，願以萬通銀行南京東路分行一年期無記名可轉讓定期
        存單供擔保，請准宣告假執行。
    (二)答辯聲明：
      西螺公司之上訴駁回。
　二、陳述：除與原判決記載相同者，茲引用之外，補陳：
    (一)西螺公司、振源工廠、永吉工廠及西螺糧食行（下簡稱西螺公司等四人）雖辯
      稱：渠等已給付家福公司有關退佣之費用，並提出家福公司開立之發票為憑，
      惟查家福公司就退佣開立而交付西螺公司等四人之發票，係作為請款之用，並
      非收到款項後始開立發票：
      1.由兩造間之交易關係史及交易流程，即足證明家福公司開立予西螺公司等四
        人之發票係作為請款之用：
        (1)家福公司自七十六年九月十九日成立以來，即與西螺公司等四人開始交易
          行為，惟前幾年均由各分店與各供貨廠商自行簽約，並由各分店自行與各
          供貨廠商結帳、付款、扣款，直至八十五年四月間，家福公司成立「集中
          付款中心」，陸續將各供貨廠商之結帳、付款、扣款改由總公司集中處理
          ，關於西螺公司等四人之帳務關係，亦係自八十六年開始由總公司進行簽
          約、付款及扣款。
        (2)兩造間係家福公司於缺貨時向西螺公司等四人訂貨，再由西螺公司等四人
          依訂貨內容出貨，西螺公司等四人出貨後再向家福公司請款，貨款依契約
          約定為月結，每月給付一次，家福公司會計部門因此每月作帳，並由付款
          中心按月給付貨款。除非付款中心收到應先扣款之通知，否則付款中心於
          付款前不會進行扣款。至於退佣部分，因係以年度計算，一年一扣，只有
          到年底才會產生退佣之債權，並於次年度始就上一年度之退佣辦理扣款。
        (3)八十六年底前，家福公司各分店與西螺公司等四人均自行處理帳務，係按
          年度向西螺公司等四人請求年度退佣。迨至八十七年開始，家福公司之總
          公司接手處理退佣事宜，則依契約約定，八十七年之退佣依契約約定為半
          年付，八十八年之退佣契約約定為月付，另退佣在會計帳目上之會計科目
          列為「促銷收入」。
        (4)就往來廠商之貨款可正常扣抵退佣等費用時，家福公司在會計帳目上就退
          佣款項之給付類型，記載為「支票付款」。惟當往來廠商之貨款不足抵充
          退佣等各項費用時，會計部門之退佣帳款無法沖銷，會計部門才通知付款
          中心將給付類型改為「扣款」，此時付款中心於付款前才會核對有無應扣
          款部分，於應付款項予以扣除後有餘額部分再為支付，如已無貨款可供扣
          抵，即不再支付貨款。
          茲以上證一（即原證十）關於西螺公司應付之八十七年度一百零九萬九千
          一百六十四元及八百二十萬八千二百三十一元之二筆退佣為例說明之：(1)
          商品部之會計課於八十八年一月間開立發票號碼為ＴＭ00000000
          之發票請款；(2)會計帳冊上記載入帳日為八十八年一月二十一日，並依契
          約所定於會計帳冊上記載「給付類型」（payment ）為「支票付款」（
          check）；(3)西螺公司並未給付該筆退佣；(4)會計課在八十八年五月間才
          通知付款中心就該筆款項進行扣抵，付款中心於接獲會計課通知後才將項
          列為付款中心之入帳，故付款中心之入帳日為八十八年五月三十一日，並
          就該二筆請款之「給付類型」（payment）改列為「扣款」（deduct）。
          根據付款中心之記載，顯示：付款中心至八十八年五月三十一日以後將會
          自家福公司應付予西螺公司等四人之款項中先行扣款，若有剩餘才會再付
          款。
        (5)本件發生糾紛之原因，係因西螺公司等四人之八十六年度退佣費用多達一
          千多萬元，惟家福公司之貨款均已按月給付予西螺公司等四人，故於八十
          七年欲就八十六年度退佣辦理扣款時，因西螺公司等四人已無貨款可供扣
          抵，嗣後始將會計帳目之給付類型改為「扣款」，西螺公司等四人迄今尚
          未給付退佣等費用，糾紛因而發生。如依上證一（即原證十）之會計帳冊
          顯示：關於西螺公司應給付之大部分退佣，家福公司之會計帳目至八十八
          年三月以後才由「支票付款」改為「扣款」，惟因家福公司於八十八年間
          向西螺公司進貨數額不多，而其積欠之退佣數額龐大，當家福公司改變會
          計帳目之給付類型為「扣款」時，家福公司應給付予西螺公司之貨款已不
          足扣抵西螺公司應給付之退佣等費用。
      2.家福公司提出之上證二各項整理表，係根據家福公司自八十六年至八十八年
        度對西螺公司等四人所為多達數千頁給付之資料文件中整理而出。上開資料
        ，家福公司每次給付貨款已載明：發票號碼、交易種類及發票金額，核算之
        後為給付，並有付款方式等項，依上開資料所得，西螺公司等四人確尚有二
        千四百餘萬元之退佣等費用尚未給付，且經原審法院傳訊證人即家福公司付
        款中心之處長陳碧玉證詞可稽；另家福公司之會計制度係以開立發票作為請
        款之方式，亦有家福公司於原審提出之原證十二為憑，均足證明家福公司開
        立發票係作為請款之用，而非已收到款項之證明。而西螺公司於反訴請求中
        ，亦以其開立予家福公司之發票作為請求貨款之依據一事觀之，更足證明兩
        造於請款之同時即交付發票予相對人，並非收到款項後開立發票。
    (二)西螺公司等四人確實尚有二千六百九十二萬九千五百七十二元之退佣等費用尚
      未給付予家福公司，茲就上證二中之各項資料說明如下：
      1.依廠商未付款明細整理表之記載，可知：西螺公司等四人自八十六年至八十
        八年間尚積欠家福公司折讓、退貨、退佣、端架費等各項費用二千六百九十
        二萬九千五百七十二元，其中退佣高達二千五百五十二萬七千二百三十二元
        ：其中西螺公司部分有二千三百一十三萬八千二百五十三元，振源工廠部分
        二百三十八萬八千九百七十九元，均未自給付家福公司給付予振源工廠之貨
        款項中予以扣抵。
      2.依家福公司已付款明細整理表之記載，可知家福公司就八十六年至八十八年
        度對本件西螺公司等各家所為之給付，已高達五億二千七百二十二萬七千八
        百三十七元，如以上開款項依雙方約定之退佣百分比，約為百分之六點二五
        計算，西螺公司等應給付予家福公司之退佣，最少亦應有三千二百九十餘萬
        元，惟家福公司自給付予各項公司之貨款中先行扣除之退佣，則只有八百一
        十五萬五千五百五十九元，故尚有二千四百餘萬元之退佣未自貨款中扣除。
   (三)證人吳鎮銘既非任職於家福公司之財務部門，不具有付款及扣款權責，遑論了
     解家福公司與西螺公司等間之實際扣款情形，故其證述：「據我的瞭解，應該
     是八十六年（不管年底或年初）就要收回。根據我的專業判斷，商品服務當年
     度就要收回來，否則營業部的績效就會有差額出現，就必須去追，即使八十六
     年未交，八十七年也會收回：：：西螺公司、振源碾米廠等廠商，會在當年年
     底或翌年年初結算清楚，我個人認為絕對不可能在三年之後再來主張退佣沒有
     扣除」等語，均係推測之詞，不具證據力，不足採信。
　三、證據：除援用原審所提證據外，補提：
    (一)家福公司帳冊節錄本；
    (二)系爭未付款明細、退佣明細、家福公司已付款明細整理表及家福公司各次付款
      資料各一件；
    (三)臺北高等行政法院九十年度訴字第六六七六號判決書一件等為證。
乙、上訴人（即被上訴人）西螺公司、振源工廠、永吉工廠及被上訴人西螺糧食行方
    面：
  一、聲明：
    (一)上訴聲明：
      1.原判決不利於西螺公司、振源工廠、永吉工廠部分均廢棄。
      2.右廢棄部分，家福公司在第一審之訴駁回。
      3.原判決就反訴部分廢棄，家福公司應給付西螺公司六百七十五萬七千九百零
        一元，及自八十九年二月二十六日起至清償日止按年息百分之五計算之利息
        。
      4.前開3.之聲明，西螺公司願提供現金或等值之世華聯合商業銀行股份有限公
        司古亭分行之無記名可轉讓定期存單供擔保，請准宣告假執行。
      5.第一項及第三項廢棄部分及第二審訴訟費用均由家福公司負擔。
    (二)被上訴人西螺糧食行之答辯聲明：家福公司之上訴駁回。
　二、陳述：除與原判決記載相同者，茲引用之外，補稱：
    (一)系爭合約中就補充固定退佣之約定，係家福公司單方制訂之定型化契約條款，
      對西螺公司等四人顯失公平，依民法第二百四十七條之一規定，應屬無效：
      1.系爭合約乃家福公司單方制訂之定型化契約，有行政院公平交易委員會（下
        簡稱公平會）於八十九年十月四日八九公處字第一七八號處分書諭知：「一
        被處分人（即家福公司）濫用相對優勢地位，於單方制訂之定型化全國性補
        充合約中，訂立補充固定退佣之交易條款，向供貨廠商不當收取附加費用，
        為足以影響交易秩序之顯失公平行為，違反公平交易法第二十四條規定」等
        語可稽。是就其中給付補充固定退佣之約定，對西螺公司等四人顯失公平，
        足以影響交易秩序，依民法第二百四十七條之一規定應屬無效。
      2.家福公司固提出臺北高等行政法院九十年度訴字第六六七六號判決，主張公
        平會之處分業遭臺灣高等行政法院撤銷云云。惟查該判決亦肯認公平會之看
        法：「家福公司依其單方制訂之定型化年度供貨合約，據與收取補充固定退
        佣：：」，且僅認為公平會於此情況下應先與家福公司為具體明確之行政指
        導以建立事業交易秩序，而非急於適用法律為處罰。易言之，上開判決理由
        不影響家福公司所制訂之合約係其單方制訂之定型化合約。
    (二)原審就八十六年度振源工廠、永吉工廠應支付之退佣記算方式有誤：
      原審於判決書第二九頁中認定：「依原告（即家福公司）所提出之上開資料，
      核算八十六年度退佣數額為五百三十九萬七千六百五十三元」，換言之，原審
      應係認定八十六年度家福公司所得向振源工廠、永吉工廠請求之退佣金額僅為
      五百三十九萬七千六百五十三元，而振源工廠、永吉工廠就八十六年度之退佣
      已提出之發票計有：(1)八十七年一月七日之八十六年度退佣十九萬四千七百四
      十七元；(2)八十七年一月三十日之八十六年度退佣三百五十萬七千一百五十九
      元；(3)八十七年五月二十四日之八十六年度退佣十四萬四千六百四十元；(4)八
      十七年六月三十日之八十六年度退佣二十四萬六千六百二十一元（參被證五所
      附之發票），合計四百零九萬三千一百六十七元。則原審究竟依何方式計算出
      振源工廠、永吉工廠尚應支付退佣四百零六萬六千二百九十二元，令人不解。
    (三)家福公司主張應收之退佣等費用，已自其應給付西螺公司等四人之貨款中予以
      扣抵完畢：
      1.有關退佣部分，依兩造間合約約定，八十六年度係年結，八十七年度則為半
        年結，至八十八年度則改為月結。西螺公司等四人應支付之退佣等費用，皆
        係由家福公司之各分店直接自應給付予西螺公司等四人之貨款中直接扣抵，
        有證人吳鎮銘、陳碧玉等人之證詞可稽。家福公司各分店因每月有其業績壓
        力，故常有違約與廠商商議提前扣款之情形，此亦有證人吳鎮銘之證詞可憑
        ，且因各分店為避免扣款科目為「ＲＢ（退佣）」或廠商不願配合提前扣款
        之情形下，各分店如有提前扣款情形，扣款科目記載有時不列「ＲＢ退佣」
        ，而改以其他名義，例如以「ＴＧ端架費」名義，就此事實觀諸原證四之八
        十六年度之扣款明細中之ＴＧ端架費高達五百九十一萬三千六百八十四元（
        按兩造合約約定僅三百萬元），即可知悉：各分店於自行扣抵退佣時，申報
        之扣款科目與實際扣款科目並不相符，致家福公司之總公司列會記帳目時誤
        認西螺公司等四人就退佣款項尚未扣除而提起本件訴訟。
      2.由家福公司未向西螺公司等四人索回交付予西螺公司等四人之服務費、ＤＭ
        費、退佣費之發票，且持續數年仍開立發票，及兩造仍連年締約，益證家福
        公司早已將西螺公司等四人應支付之退佣等費用自其應支付之貨款中先行扣
        抵。家福公司就退佣等費用開立之發票，並非供作請款之用，而係西螺公司
        等四人業已付款之證明。
      3.依證人陳碧玉於原審時之證詞，可知：至少在八十七年八月底前，家福公司
        不可能在未扣抵款項之情形下，即開立發票或折讓單予西螺公司等四人。蓋
        家福公司於未扣到款時，竟會持續不停開立發票與折讓單交付予西螺公司等
        四人，並年年續約，真不知其帳目如何處理、稅賦如何申報？且負責業績壓
        力與績效之營業單位竟毫無反應，亦未追索或提列呆帳，此誠屬不可思議，
        顯與常理有違。
      4.就原證一家福公司所請求有關備註欄一千一百萬元部分（包含共同商品費三
        百萬元、ＤＭ費用五百萬元、各店ＴＧ費三百萬元），業經證人吳鎮銘證述
        ：「據我的瞭解，應該是八十六年（不管年底或年初）就要收回。根據我的
        專業判斷，商品服費當年度就要收回，否則營業部的績效就會有差額出現，
        就必須去追，即使八十六年未交，八十七年也會收回」等語，可見西螺公司
        就該筆費用確以支付或已自貨款中遭扣除無誤。
      5.由西螺公司等在原審依家福公司提出之帳冊所製作出被證四表格，再印證證
        人陳碧玉之證詞，可得知西螺公司等四人之主張為真。即便西螺公司等四人
        未提出發票證明業已給付退佣等費用予家福公司，由以上說明，仍可確認西
        螺公司等四人無需再支付家福公司任何費用。
    (四)兩造間於八十年間即開始交易，交易流程係：家福公司之各地分店向西螺公司
      等四人以傳真下訂單，西螺公司等四人即於二天內將貨物送至各分店，隨貨並
      附上發票請款，家福公司各分店於月底時結帳，並於扣掉當月西螺公司等四人
      應支付之費用（例如退貨、各分店之廣告費、ＴＧ端架費等）後，再陳報至總
      公司，月結三十天後付款（例如五月底結帳，六月底付款）。總公司於匯款予
      西螺公司等四人後，會寄交西螺公司等四人有關各分店之對帳單，西螺公司等
      四人自對帳單可得知哪一分店之帳目有誤，此時西螺公司等四人再向各分店反
      應對帳之問題。然自八十七年八、九月後，家福公司要求西螺公司等四人電腦
      連線，並要收取進貨額千分之五之高額連線費用，因費用過高顯不合理，西螺
      公司等四人予以拒絕，此後家福公司即不再交付對帳單予西螺公司等四人，致
      西螺公司等四人無法對帳，亦無從瞭解應收貨款及遭家福公司扣抵之實際情形
      如何，以致產生本件糾紛。
    (五)家福公司主張：於八十七年欲就八十六年度之退佣辦理扣抵時，西螺公司已無
      貨款可供扣抵云云，與事實不符，蓋依兩造間八十七年之交易資料及家福公司
      於原審準備書狀(三)提出之「原告請求計算表」記載，可知：西螺公司得向家福
      公司請求之貨款高達二億一千八百七十五萬三千七百三十二元，非如家福公司
      所述：無可供扣款之情形。
    (六)西螺公司等四人有關八十六年度至八十八年度之每月出貨表，因淹水而滅失，
      故願以家福公司提出之八十六年度至八十八年度每月進貨量之電腦報表資料為
      計算基準。至於家福公司提出之上證二所有資料，均係家福公司片面製作之帳
      款明細，為私文書，未經西螺公司等四人簽認，不足採信。
    (七)西螺公司於原審反訴請求家福公司給付八十八年四月至同年七月貨款部分，西
      螺公司雖已開立發票予家福公司，惟該發票僅供作請款之用，與西螺公司提出
      發票以資證明業已支付退佣等費用予家福公司之情形，二者並不相同。蓋依一
      般貨品買賣之商業交易習慣，通常係以檢具發票作為請款之用，本件西螺公司
      向家福公司請款時，亦同時檢附發票請款。但就西螺公司執有家福公司交付之
      退佣等費用之發票，係因家福公司已自應支付予西螺公司之貨款中扣抵殆盡後
      始交付者；易言之，西螺公司應支付予家福公司之退佣等費用早置於家福公司
      處，家福公司根本無需交付發票向西螺公司請款之用。
  三、證據：除援用原審所提證據外，並聲請傳訊證人陳玉美、吳鎮銘。
    理    由
甲、程序方面
    本件家福公司之法定代理人原為林蒼生，已於九十二年五月六日變更為高伯壽，
    並於本件訴訟中聲明承受訴訟，此有家福公司提出之臺北市政府營利事業登記證
    、公司變更登記表、家福公司第六屆第二次董事會議事錄及聲明承受訴訟狀可稽
    （本院卷第八四至八六、八八至九三、一二九至一三一頁），核無不合，應予准
    許。
乙、實體方面
  一、家福公司起訴主張：西螺公司、振源工廠、永吉工廠、西螺糧食行（下簡稱西
      螺公司等四人）自八十六年一月一日起至八十八年底止，供應渠等生產之金墩
      米、玉墩米、胚芽米、糯米、池上米予伊所屬各分店銷售，並先後與伊訂立「
      全國性共同合約」或「全國性補充合約」或「全國性合約」，雙方約定：西螺
      公司等四人應支付予伊服務費（包含共同商品費用、季節性商品費用、促銷商
      品費用及端架費）及退佣（包括固定優惠退佣及補充固定退佣）。詎振源工廠
      、永吉工廠自八十六年一月一日起至同年十二月三十一日止，尚積欠一千二百
      三十一萬九千六百五十二元（包括：服務費三百萬元、ＤＭ費二十七萬元及退
      佣九百零四萬九千六百五十二元）；振源工廠、永吉工廠及西螺糧食行自八十
      七年一月一日起至同年十二月三十一日止，尚積欠退佣一千三百六十七萬二千
      一百零九元（包括：固定優惠退佣一千零九十三萬七千六百八十七元及補充固
      定退佣二百七十三萬四千四百二十二元）；另西螺公司自八十八年一月一日起
      至同年十二月三十一日止，尚積欠一百七十五萬八千五百七十元（包括：服務
      費二十七萬七千五百一十五元、ＤＭ費二十一萬元、固定優惠退佣一百零六萬
      七千六百八十六元及補充固定退佣二十萬三千三百六十九元）。爰依兩造間合
      約約定，請求判令：(一)振源工廠、永吉工廠應連帶給付伊一千二百三十一萬九
      千六百五十二元，及自八十七年二月一日起算之法定遲延利息；(二)振源工廠、
      永吉工廠及西螺糧食行應連帶給付伊一千三百六十七萬二千一百零九元，及自
      八十八年二月一日起算之法定遲延利息；(三)西螺公司應給付伊一百七十五萬八
      千五百七十元，及自八十九年二月一日起算之法定遲延利息等情（原審判命：
      (一)振源工廠、永吉工廠應連帶給付七百三十三萬六千二百九十二元及自八十七
      年二月一日起算法定遲延利息；(二)西螺公司應給付家福公司二十一萬元及自八
      十九年二月一日起算法定遲延利息，並駁回家福公司之其餘請求；家福公司及
      振源工廠、永吉工廠、西螺公司各就不利部分提起上訴）。
      西螺公司、振源工廠、永吉工廠及西螺糧食行則以：兩造簽訂之合約就給付服
      務費及退佣之約定，係家福公司單方擬定之定型化契約條款，且違反誠信原則
      ，對渠等顯失公平，依消費者保護法第十二條、消費者保護法施行細則第十四
      條及民法第二百四十七條之一等規定，應屬無效。退步縱認上開約定有效，家
      福公司之各分店已將應收取之服務費、退佣等費用已自家福公司應支付予渠等
      之貨款中扣抵完畢，渠等並無積欠家福公司任何服務費及退佣，反是家福公司
      有溢扣之情形。另渠等八十六年度之服務費及退佣應於八十七年一月底前給付
      ，家福公司遲至八十九年四月間始提起本件訴訟，已罹於二年請求權時效等語
      ，資為抗辯。
  二、西螺公司於原審提起反訴，主張：家福公司於八十八年四月至同年七月向伊訂
      購池上米等米類，貨款共計六百七十五萬七千九百零一元，伊已依約交貨，惟
      家福公司迄未給付上開貨款。爰依民法第三百六十七條規定，請求家福公司給
      付六百七十五萬七千九百零一元及自八十九年二月二十六日起算法定遲延利息
      等情（原審駁回西螺公司之反訴請求，西螺公司提起上訴）。
      家福公司則以：伊實際進貨金額為六百七十四萬八千三百十七元，扣除退貨及
      折讓部分計十六萬八千二百零八元後，僅餘六百五十八萬零一百零九元，伊業
      已全額付款予西螺公司，此有西螺公司開立之發票可憑。退步縱認伊執有之發
      票無法證明已付款，伊爰以本訴中向西螺公司所為請求據以主張抵銷等語置辯
      。
  三、經查：家福公司為節省擬定條款之勞費，先行將全國性補充合約、全國性共同
      合約、全國性合約之契約項目（如服務費、退佣、固定優惠退佣、退佣之支付
      、退貨、端架陳列促銷費等）先行列印於契約用紙上，嗣以之與供貨廠商簽約
      ，上開全國性補充合約、全國性共同合約、全國性合約中之「服務費」，包含
      共同商品費用、季節性商品費用、促銷商品費用及端架費；另所謂「退佣」，
      包括固定優惠退佣及補充固定退佣二種，其中「補充固定退佣」之交易條款經
      公平會八十九公處字第一七八號處分書認定違反公平交易法第二十四條規定。
      而家福公司與振源工廠、永吉工廠簽訂全國性共同合約及全國性補充合約，契
      約有效期間為八十六年一月一日起至同年十二月三十一日止；另家福公司與西
      螺糧食行、振源工廠、永吉工廠簽訂全國性共同合約及全國性補充合約，契約
      有效期間為八十七年一月一日起至同年十二月三十一日止；又家福公司與西螺
      公司簽訂全國性合約及全國性補充合約，約定契約有效期間為八十八年一月一
      日起至同年十二月三十一日止。依前開契約約定，振源工廠、永吉工廠應給付
      之八十六年度服務費及退佣，應於八十七年一月三十一日前給付；西螺糧食行
      、振源工廠、永吉工廠於八十七年度服務費及退佣，應於八十八年一月三十一
      日前給付；西螺公司於八十八年度應給付之服務費、退佣，應於每月月底前給
      付；又上開與家福公司簽約之供應商，依約應負連帶給付之責任等事實，業據
      家福公司提出兩造簽訂之契約、公平會之處分處等件為證（原審士林地院卷第
      十三至五二頁，台北地院卷(一)第七一至七七頁，並為西螺公司等四人所不爭執
      ，應堪信為真實。
  四、細繹兩造攻防內容，(一)就家福公司訴請西螺公司等四人給付八十六年至八十八
      年度之退佣、服務費部分，兩造之重要爭執在於：1.兩造間有關給付服務費及
      退佣之約定，有無違反消費者保護法第十二條、消費者保護法施行細則第十四
      條、公平交易法第二十四條及民法第二百四十七條之一等規定，而為無效？2.
      西螺公司等四人應給付之服務費、退佣等費用，是否已自家福公司應支付予渠
      等之貨款中扣抵？3.家福公司請求西螺公司等四人給付服務費及退佣之請求權
      ，是否罹於時效期間而消滅等節。(二)就西螺公司於原審提起反訴，請求家福公
      司給付八十八年四月至七月之貨款部分，兩造之重要爭執在於：1.家福公司於
      此段期間應付之貨款為多少？2.家福公司所為業已清償之抗辯，有無理由？3.
      家福公司所為抵銷之抗辯，有無理由等節。茲分別詳述之。
  五、就家福公司訴請西螺公司等四人給付八十六年至八十八年度之退佣、服務費部
      分：
    (一)兩造間有關給付服務費及退佣之約定，有無違反消費者保護法第十二條、消費
      者保護法施行細則第十四條、公平交易法第二十四條及民法第二百四十七條之
      一等規定，而為無效？
      1.就消費者保護法而言：
        按消費乃一為達成生活目的之行為，凡是基於求生存、便利或舒適之生活目
        的，在食衣住行育樂方面為滿足人類慾望之行為均屬之；另消費者係指以消
        費為目的而為交易、使用商品或接受服務者，消費者保護法第二條第一款定
        有明文。兩造簽訂之契約，約定：由西螺公司等四人將生產之金墩米等商品
        ，出賣予家福公司交由各分店銷售，可見：西螺公司等四人係基於營利之目
        的而出售八類商品，非以消費為目的而與家福公司簽約交易，故西螺公司等
        四人顯非消費者保護法所稱之「消費者」，兩造間之法律關係亦非該法第二
        條第三款所稱之「消費關係」灼然，自無消費者保護法之適用，本院亦無就
        兩造間有關給付服務費及退佣之約定有無消費者保護法第二條第七款「定型
        化契約」、第十二條第一款及該法施行細則第十四條規定之餘地。
      2.就公平交易法而言：
        (1)公平交易法第二十四條固規定：「事業不得為足以影響交易秩序之欺罔或
          顯失公平之行為」，惟查兩造間契約約定：依家福公司之進貨數量，出賣
          人即供應商西螺公司等四人應給予固定比例之「固定優惠退佣」及「補充
          優惠退佣」云云，核上開「固定優惠退佣」及「補充優惠退佣」之性質，
          應係家福公司鑑於其向西螺公司等四人訂貨量之龐大，因而要求西螺公司
          等四人給予一定比例之折扣，此與一般商業活動中出賣人「以量制價」之
          習慣並無不同。公平會雖於八十九年十月四日以八九公處字第一七八號處
          分書認定：兩造間契約就「補充優惠退佣」之條款部分，違反公平交易法
          第二十四條規定云云（原審台北地院卷(一)第七一至七七），惟上開公平會
          之處分，經家福公司提起行政訴訟後，臺北高等行政法院以九十年度訴字
          第六六七六號判決已將該處分及行政院之訴願決定均予撤銷在案，此有上
          開行政法院判決足憑（本院卷第七一至七九頁）。
        (2)西螺公司等四人雖指摘：家福公司挾其為市占率最高之通路商，擁有市場
          絕對優勢之地位，要求渠等必須支付退佣，否則不與渠等成立買賣契約云
          云，惟上開二種退佣之約定，究有何種足以影響公平交易秩序、西螺公司
          等四人已無選擇之情事，西螺公司等四人並未具體敘明及舉證。縱使交易
          條款有違反公平交易法第二十四條規定，是否即足認定為無效？查禁止規
          定區分為取締規定及效力規定，違反前者，法律行為仍有效；違反後者，
          法律行為仍無效；至於如何區分，應綜合法規意旨權衡相衝突之利益加以
          認定之。觀察公平交易法第二十四條就禁止事業為足以影響交易秩序之欺
          罔或顯失公平之行為，於第四十一條規定行政取締及處罰之效果，並於同
          法第三十、三十一條規定損害賠償或除去、防止侵害之民事責任，而非逕
          行規定違反第二十四條時交易條款即為無效之形式，可知：違反公平交易
          法第二十四條規定，法律行為仍為有效，僅生取締及損害賠償之效果，而
          非使交易條款直接成為無效之效果。
        (3)綜上，兩造間有關退佣條款之約定，並未違反公平交易法第二十四條規定
          ，亦非違反該條規定即使退佣約定成為無效。從而，西螺公司等四人主張
          此條款因違反公平交易法第二十四條規定而為無效云云，殊非可採。
      3.就民法第二百四十七條之一第二、四款規定而言：
        (1)按依照當事人一方預定用於同類契約之條款而訂定之契約，為加重他方當
          事人之責任，或其他於他方當事人有重大不利益之約定，按其情形顯失公
          平者，該部分約定無效，民法第二百四十七條之一第二、四款分別定有明
          文，此規定於民法債編修正施行前簽訂之系爭合約仍有適用，民法債編施
          行法第十七條規定可供參照。
        (2)查家福公司為節省擬定條款之勞費，而先行將全國性補充合約、全國性共
          同合約、全國性合約之契約項目（如服務費、退佣、固定優惠退佣、退佣
          之支付、退貨、端架陳列促銷費等）先行列印於契約用紙上，以之與供貨
          廠商簽約，然並非所有條款經預先擬定後即不得變更，西螺公司等四人應
          否支付服務費或退佣，金額或比例為多少均係空白，均由兩造於締約時另
          行協商後再行填入。可見兩造關於服務費及退佣之約定，有協議談判之空
          間，並非家福公司事先擬定直接印就於契約上，即不容西螺公司等四人表
          示意見。本件既係家福公司「以量制價」，西螺公司等四人則著眼於家福
          公司之廣大通路而願意給予一定折扣作為退佣，尚難謂有顯失公平可言。
          西螺公司等四人雖抗辯：家福公司利用其流通事業之市場優勢地位，向渠
          等不當收取附加費用，損及渠等利益，顯失公平，故此約定應屬無效云云
          ，將公平交易法第二十四條與民法第二百四十七條之一之規定混為一談，
          殊有誤解，委無足取。
      4.依上所陳，兩造間有關給付服務費及退佣之約定，並無違反消費者保護法第
        十二條、消費者保護法施行細則第十四條、公平交易法第二十四條及民法第
        二百四十七條之一等規定而為無效之情形。
    (二)西螺公司等四人應支付之服務費及退佣等費用，是否已自家福公司應支付予西
      螺公司等四人之貨款中予以扣抵？
      1.茲應先予說明者：因西螺公司等四人就八十六至八十八年度應給付之服務費
        、退佣等費用，其中退佣之金額係以家福公司向渠等訂貨之交易數量為計算
        基準，就兩造間於八十七、八十八年度之交易總數量，已據家福公司於原審
        提出交易量表（原審台北地院卷(二)第三四０至三四二頁，細目之證物外放）
        ，西螺公司等四人均自認為真正（本院卷第八二頁），應堪作為兩造間計算
        退佣金額之基礎。
      2.就西螺公司等四人於八十六至八十八年度應給付之服務費、退佣等費用之金
        額計算如下：
        (1)八十六年度振源工廠、永吉工廠應連帶給付之金額：
          退佣部分：家福公司主張：振源工廠、永吉工廠於八十六年度尚應連帶
          給付退佣之金額為九百零四萬九千六百五十二元，復為對造所不爭執（原
          審台北地院卷(一)第二二五、二二六頁，卷(二)第二一七頁），足堪採信。
          服務費、ＤＭ費部分：依兩造間之「全國性共同合約」約定，振源工廠
            、永吉工廠應支付服務費三百萬元、ＤＭ費五百萬元（原審台北地院卷
            (一)第十六頁），共計八百萬元，亦為振源工廠、永吉工廠所不爭執。惟
            家福公司已承認收受ＤＭ費四百七十三萬元（原審台北地院卷(一)第一七
            一、一七二頁），並有振源工廠、永吉工廠提出之統一發票多紙在卷足
            憑（原審台北地院卷(一)第五五頁至，第五六頁、之統一發票）
            ，則振源工廠、永吉工廠尚欠服務費三百萬元及ＤＭ費二十七萬元（共
            計三百二十七萬元）。
          (3)合計振源工廠、永吉工廠於八十六年度尚應給付上開服務費及退佣等費
            用之金額為一千二百三十一萬九千六百五十二元。
        (2)八十七年度振源工廠、永吉工廠、西螺糧食行應連帶給付之金額：
          依家福公司提出之八十七年各店每月進貨額明細表（原審台北地院卷(二)第
          三四０至三四一頁），可知：家福公司當年度進貨總額為二億一千八百七
          十五萬三千七百三十二元，分別按百分之五、百分之一點二五計算振源工
          廠、永吉工廠、西螺糧食行應連帶給付之固定優惠退佣為一千零九十三萬
          七千六百八十七元，補充優惠退佣為二百七十三萬四千四百二十二元，合
          計應為一千三百六十七萬二千一百零九元。
        (3)八十八年度西螺公司應給付之金額：
          退佣部分：依家福公司提出之八十八年各店每月進貨額明細表（原審台
            北地院卷(二)第三四二頁），可知：家福公司當年度進貨總額為二千零三
            十三萬六千八百八十二元，分別按百分之五點二五、百分之一計算固定
            優惠退佣及補充優惠退佣金額，依序為一百零六萬七千六百八十六元、
            補充優惠退佣為二十萬三千三百六十九元（共計一百二十七萬一千零五
            十五元）。
          服務費：依兩造間「全國性合約」之約定，西螺公司應給付服務費二十
            六萬四千元（原審士林地院卷第四六頁），加計百分之五營業稅後為二
            十七萬七千五百十五元一節，為兩造所不爭執，堪信為真。
          ＤＭ費：西螺公司依全國性促銷協議應給付ＤＭ費二十萬元，加計百分
            之五營業稅後為二十一萬元，為兩造所不爭執，亦堪採信（原審台北地
            院卷(一)第五二頁）。
          (4)合計為一百七十五萬八千五百七十元。
      3.西螺公司等四人抗辯：家福公司就渠等應支付之服務費、退佣等費用，已自
        家福公司應給付予渠等之貨款中予以扣抵完畢，家福公司應給付予渠等之貨
        款已在家福公司處，家福公司根本無需再向渠等請款而交付統一發票，可見
        家福公司因服務費、退佣等費用而交付之統一發票，均為付款之證明等語，
        並提出家福公司交付渠等之統一發票、折讓單多紙，及將家福公司所提帳冊
        列出之扣款明細為證（原審台北地院卷(一)第五五至五六、二七九至二八七、
        二八九至二九一頁）；惟為家福公司所否認。經查：
        (1)觀察兩造間之契約條款明訂：「如果供應商未支付上述服務費者，家福公
          司得自供應商之貨款中扣抵之」、「如果供應商未支付本合約所規定的任
          何退佣者，家福公司得將該退佣自應付予供應商之貨款中扣抵之」等語（
          原審士林地院卷第十三至五二頁），可知：家福公司為確保自己依契約約
          定得向供應商即西螺公司等四人請求支付之服務費、退佣等費用之債權得
          以完足清償，因而上開條款之約定，實屬必然。
        (2)審酌：家福公司承認：「於有可正常扣到退佣款項之情況，家福公司於會
          計作帳帳目上，就退佣等款項之給付類型乃記載為『支票付款』，惟於廠
          商之貨款已不足抵充退佣等各項費用時，此時會計部門之退佣帳款無法沖
          銷：：：」云云，已見家福公司在作業上，會去就其應給付予西螺公司等
          四人之貨款中看是否可以扣除退佣等款項。而家福公司以前就西螺公司等
          四人應給付之退佣，係由各分店自行由貨款中扣除之情，業經家福公司舉
          出之證人即付款中心人員陳碧玉證陳明確（原審台北地院卷(二)第九七頁）
          ，核與西螺公司聲請訊問之證人即以前在家福公司擔任採購處處長之吳鎮
          銘證稱：「從我七十九年進入公司，家福公司就是營業及採購合一，那時
          各完全獨立，自行採購，所以帳目也是各自己負責，發票也是各自己開」
          、「家福公司從八十四、五年間籌備聯合採購中心：：：此時各分店還是
          獨立的，聯合採購中心僅係簽訂合約確定貨物的價格以及扣款的比例，但
          是各分店的採購款、付款及扣款，甚至發票的開立，都是由各分店自行負
          責，聯採中心並不經手」、「家福公司成立集中付款中心，由總公司負責
          給付進貨款以及進貨款的支付，但對帳明細及發票還是由各分店開立」等
          情相符（本院卷第一六六至一六七頁）。再參酌兩造間八十六年度至八十
          八年度間之交易往來金額相當龐大，此由家福公司主張對造應給付之退佣
          金額多達一千餘萬元即知，衡諸現代商業活動之現實情況，若謂：家福公
          司先將其應給付予西螺公司等四人之鉅額貨款給付以後，再向西螺公司等
          四人另行請求交付服務費、退佣等費用，此種干冒嗣後向西螺公司等四人
          索取無著之風險以及鉅額金錢重覆交付之情形，顯然有悖交易常情；且家
          福公司已握可供抵銷之債權為籌碼，何需費事向西螺公司等四人交付統一
          發票及請款之必要？再以振源工廠、永吉工廠、西螺糧食行於八十八年一
          月底前應給付之八十七年度退佣一千三百六十七萬二千一百零九元為例，
          家福公司於八十七年十二月份進貨（應於八十八年元月份給付）之金額亦
          有一千一百八十萬零二百九十三元之多（原審台北地院卷(一)第三四一頁）
          ，則家福公司所辯：伊應收取退佣時，已無貨款債權可供扣抵云云，顯與
          事實不符。故綜合上情，應堪認定：家福公司就西螺公司等四人應支付之
          服務費、退佣等費用款項，向有自其應支付予西螺公司等四人貨款中予以
          先行扣抵之慣例；家福公司既無交付統一發票作為請款之必要，則西螺公
          司等四人提出之統一發票，應係家福公司自其應交付之貨款中扣除西螺公
          司等四人應交付之費用後始交付者，而可認為係西螺公司等四人支付費用
          之付款證明。
        (4)西螺公司等四人依約應支付予家福公司服務費（包括促銷服務費、端架費
          、ＤＭ費等）、退佣等費用，西螺公司等四人提出家福公司出具之統一發
          票可堪認作支付之證明，已如上述，至於家福公司於自己會計帳目上記載
          何種名目，非西螺公司等四人所得置問，是該名目之記載自非的論，故本
          判決以西螺公司等四人提出之統一發票及家福公司提出業已扣取之金額，
          加計作為西螺公司等四人已支付予家福公司之費用總額，再與渠等應交付
          之費用總額予以比較觀察。
        (5)就振源工廠、永吉工廠於八十六年度應連帶給付之費用一千二百三十一萬
          九千六百五十二元部分：
          振源工廠、永吉工廠根據家福公司之帳冊而整理出八十六、八十七年度扣
          款明細（原審台北地院卷(一)第二六四至二七六頁）、以及提出之統一發票
          （原審台北地院卷(一)第二七八頁上方），可知：振源工廠、永吉工廠已給
          付之八十六年度之退佣（簡稱ＲＢ）金額為五百三十九萬七千六百五十三
          元，八十六年度之端架費（簡稱ＴＧ）金額為五百九十一萬三千六百四十
          八元、八十七年度之端架費二百九十三萬三千六百十四元，共計一千四百
          二十四萬四千九百十五元（原審台北地院卷(一)第二七六頁）；另於八十七
          年一月七日給付八十六年度退佣十九萬四千七百四十七元、八十七年一月
          三十日給付八十六年度退佣三百五十萬七千一百五十九元、同年五月二十
          四日給付之八十六年度退佣十四萬六千六百四十元（原審台北地院卷(一)第
          二七八頁，第二八一頁），合計為三百八十四萬八千五百四十六元。總計
          振源工廠、永吉工廠支付之服務費、退佣等費用為一千八百零九萬三千四
          百六十一元，業已超過渠等應支付之費用金額。
        (6)就振源工廠、永吉工廠、西螺糧食行於八十七年度應連帶給付之費用一千
          三百六十七萬二千一百零九元部分：
          核對振源工廠、永吉工廠、西螺糧食行整理、家福公司不爭執之八十七、
          八十八年扣款明細、折讓單及統一發票多件（原審台北地院卷(一)第二七七
          至二八七、二八九頁），可知：自八十七年二月二十八日以下所列各項交
          付之退佣（ＲＢ）合計為九百八十四萬六千八百四十元；再加計於八十八
          年一月二十九日給付之八十七年度退佣二百三十八萬八千九百七十九元、
          一月三十一日給付之八十七年度退佣九百三十萬七千三百九十五元（原審
          台北地院卷(一)第二八九頁右上方、左下方之統一發票扣抵聯），共計為二
          千一百五十四萬三千二百十四元，已超出振源工廠、永吉工廠、西螺糧食
          行應連帶給付之費用數額。
        (7)就西螺公司於八十八年度應給付之費用一百七十五萬八千五百七十元部分
          ：
          查西螺公司提出由家福公司八十八年六月三十日開立之八十八年商品服
            務費二十七萬七千五百十五元之統一發票在卷（原審台北地院卷(一)第五
            六頁右下方），依上所陳，應認已如數支付上開服務費二十七萬七千五
            百十五元予家福公司。
          西螺公司於八十八年度應給付之服務費、退佣等費用一百七十五萬八千
            五百七十元，扣除已給付二十七萬七千五百十五元，尚應給付一百四十
            八萬一千零五十五元。再核對西螺公司提出之統一發票多紙（原審台北
            地院卷(一)第二八九至二九一頁），可知：西螺公司於八十八年一月二十
            九日交付端架費三萬九千一百四十二元、一月三十一日交付端架費五萬
            元，三月三十一日交付退佣二十九萬零六百八十五元、三月三十一日交
            付退佣四十八萬九千九百元、四月二十五日交付上架費七萬三千五百元
            、五月三十一日交付退佣十一萬零七百八十三元、六月三十日交付退佣
            九萬三千三百十七元、七月三十一日交付退佣二十一萬四千一百五十七
            元、七月三十一日退佣十三萬九千六百三十八元、八月三十一日交付退
            佣四百十七元，合計已達一百五十萬一千五百三十九元，超出西螺公司
            應給付之費用總額。
      4.如上所述，西螺公司等四人就八十六年度至八十八年度應支付之服務費、退
        佣等費用，均已給付完畢。
    (三)因西螺公司等四人就八十六年度至八十八年度應給付服務費、退佣等費用，均
      已給付完畢，是家福公司請求西螺公司等四人尚應給付之金額及法定利息，已
      屬無據，故西螺公司等四人就家福公司之上開請求所為時效之抗辯，即無再予
      論述之必要。
  五、就西螺公司於原審提起反訴，請求家福公司給付八十八年四月至七月之貨款部
      分：
    (一)西螺公司於原審提起反訴主張：家福公司於八十八年四月至八十八年七月共向
      伊訂購池上米等米類共計六百七十五萬七千九百零一元，伊已依約交貨，家福
      公司迄未給付上開貨款等情。家福公司僅承認於上開期間向西螺公司訂購六百
      七十四萬八千三百十七元之米類商品，扣除退貨及折讓十六萬八千二百零八元
      ，應給付之貨款為六百五十八萬零一百零九元等情，並以：伊已給付上開貨款
      ，此由伊持有由西螺公司出具之統一發票可證；縱伊尚有積欠西螺公司貨款未
      付，以此貨款債務與伊得對西螺公司主張之服務費、退佣等費用債權予以抵銷
      等語，資為抗辯。
    (二)經查：
      1.家福公司承認：於八十八年四月至八十八年七月止，共向西螺公司訂購池上
        米等米類共計六百七十四萬八千三百十七元，惟應其中退貨及折讓共計十六
        萬八千二百零八元，即家福公司應給付予西螺公司之貨款為六百五十八萬一
        百零九元等情（原審台北地院卷(二)第二八二頁），有西螺公司提出之出貨單
        多紙（原審台北地院卷(一)第八七至二四七頁）、家福公司提出其上詳載折讓
        數額之明細表可參（原審台北地院卷(二)第三九三至四０二頁），西螺公司未
        再另行舉出任何證據，自僅得認定家福公司自認尚應給付之貨款範圍六百五
        十八萬一百零九元，西螺公司毋庸負舉證責任。
      2.家福公司就上開貨款以：伊業已給付上開貨款，並以西螺公司開立之出貨單
        上已載明統一發票號碼多紙為憑（原審台北地院卷(一)第八七至二四七頁）。
        惟家福公司於本訴中多次陳明：兩造間交易往來之習慣，係以統一發票作為
        請款之用云云在卷（原審台北地院卷(一)第六八、三０二至三０三頁，本院卷
        第五二、五三頁）。現代商業活動中，各行各業就統一發票供作請款之用，
        抑作為付款之憑證，不一而足，故統一發票是否即為付款證明，尚需綜合其
        他證據判斷之：
        (1)參酌本件西螺公司於交付貨品予家福公司時，於出貨單上一併記明發票號
          碼，且出貨單與發票之開立日期相同，而兩造一致陳述：家福公司應給付
          之貨款係三十日結（即交付貨物後三十日，家福公司始應給付貨款），可
          知：西螺公司係於交付貨物時一併附具統一發票，時間顯係在家福公司給
          付貨款之前，故西螺公司交付之統一發票，應係向家福公司請款之用，而
          非家福公司於付款後西螺公司交付之付款憑證。
        (2)次查家福公司向西螺公司訂貨，西螺公司出貨後，家福公司應給付之貨款
          依契約約定為月結，每月給付一次，家福公司每次付款均載明發票號碼、
          交易種類及發票金額，核算之後為給付，並有付款方式等情，業據家福公
          司於訴狀中陳明（本院卷第一三九頁）；並斟酌家福公司就八十八年四月
          至七月止每月之進貨、退貨及折讓各項金額，均能列印出明細表（原審台
          北地院卷(二)第六七至七六頁），益徵：家福公司具有相當規模，針對付款
          制度尤其規劃嚴謹。家福公司針對八十八年四月至七月止應給付之貨款六
          百五十八萬零一百零九元，除以西螺公司業已交付統一發票為據外，竟無
          法說明交付貨款（以現金或支票給付）之情形並提出證據證明，顯與家福
          公司建立之付款制度殊異，自難僅以西螺公司出具統一發票逕行認定家福
          公司業已給付上開貨款之事實。從而，西螺公司訴請家福公司給付上開貨
          款於六百五十八萬零一百零九元之範圍內，為有理由；逾上開數額之請求
          ，則為無理由。另西螺公司於八十九年二月二十三日寄發存證信函催告家
          福公司給付上開貨款，家福公司不爭執於八十九年二月二十五日收受（原
          審台北地院卷(二)第二一六頁），則西螺公司訴請家福公司自收受存證信函
          之翌日即八十九年二月二十六日起按週年利率百分之五計算遲延利息，洵
          屬有據。
  六、綜上所述，家福公司依兩造間契約約定，請求振源工廠、永吉工廠連帶給付八
      十六年度，振源工廠、永吉工廠、西螺糧食行連帶給付八十七年度，西螺公司
      給付八十八年度之服務服務費、退佣等費用及法定利息，因家福公司就其應給
      付予西螺公司等四人貨款中予以扣除之數額，業已超過西螺公司等四人應支付
      之費用金額，故家福公司之請求，均為無理由，應予駁回。另西螺公司於原審
      提起反訴請求家福公司給付八十八年四月至七月止之貨款部分，於六百五十八
      萬零一百零九元及自八十九年二月二十六日起算法定遲延利息之範圍內，為有
      理由，應予准許，西螺公司逾上開准許範圍之本息請求，則屬無據，應予駁回
      。就家福公司請求西螺公司等四人給付服務費、退佣等費用本息部分，家福公
      司之請求全部不應准許，原審主文第一、二項判命振源工廠、永吉工廠、西螺
      公司給付部分，並依聲請定准免假執行之擔保金額，尚有未洽，渠等三人提起
      上訴，求予廢棄改判，為有理由，本院爰予廢棄改判如主文第二項所示；就原
      審駁回家福公司之請求部分，家福公司仍執陳詞提起上訴，為無理由，仍應駁
      回其上訴。另就西螺公司於原審請求家福公司給付貨款之反訴部分，於應准許
      範圍，原審為西螺公司敗訴之判決並駁回其假執行之聲請，尚有未洽，爰予廢
      棄改判如主文第三項所示，並依西螺公司之聲請定假執行之擔保金額如主文第
      六項所示；就西螺公司請求不應准許部分，西螺公司仍指摘原判決不當，為無
      理由，應予駁回。
  七、本件事證已臻明確，兩造其餘攻防及舉證核與結論不生影響，爰不再一一論述
      。
丙、據上論結：家福公司之上訴為無理由，振源工廠、永吉工廠之上訴為有理由，西
    螺公司之上訴為一部有理由，一部無理由，依民事訴訟法第四百四十九條第一項
    、第四百五十條、第七十八條、第七十九條但書、第四百六十三條、第三百九十
    條第二項，判決如主文。
中　　　華　　　民　　　國　　九十三　　年　　　一　　　月　　二十八　　日
                                    民事第九庭
                                        審判長法  官  李  瓊  蔭
                                              法  官  張      蘭
                                              法  官  林  金  吾
正本係照原本作成。
如不服本判決，應於收受送達後二十日內向本院提出上訴書狀，其未表明上訴理由者
，應於提出上訴後二十日內向本院補提理由書狀（均須按他造當事人之人數附繕本）
上訴時應提出委任律師或具有律師資格之人之委任狀；委任有律師資格者，另應附具
律師資格證書及釋明委任人與受任人有民事訴訟法第四百六十六條之一第一項但書或
第二項（詳附註）所定關係之釋明文書影本。
中　　　華　　　民　　　國　　九十三　　年　　　一　　　月　　二十八　　日
　　　　　　　　　　　　　　　　　　　　　　　書記官  張  淑  芳
附註：
民事訴訟法第四百六十六條之一（第一項、第二項）：
對於第二審判決上訴，上訴人應委任律師為訴訟代理人。但上訴人或其他法定代理人
具有律師資格者，不在此限。
上訴人之配偶、三親等內之血親、二親等內之姻親，或上訴人為法人、中央或地方機
關時，其所屬專任人員具有律師資格並經法院認為適當者，亦得為第三審訴訟代理人
。
